【裁判字號】    95,交聲,530
【裁判日期】    950710
【裁判案由】    聲明異議
【裁判全文】
臺灣臺中地方法院交通事件裁定     95年度交聲字第530號
原處分機關  交通部公路總局台中區監理所
異  議  人
即受處分人  甲○○
上列受處分人因違反道路交通管理處罰條例案件，對於交通部公
路總局臺中區監理所於民國95年6月29日所為之處分（原處分案
號：中監違字第裁60－GD0000000號裁決書）聲明異議，本院裁
定如下：
    主    文
原處分關於罰鍰肆萬玖仟伍佰元部分撤銷。
前項撤銷部分，不罰。
其餘異議駁回。
    理  由
一、原處分機關交通部公路總局台中區監理所略以：異議人即受
    處分人（下稱異議人）甲○○於民國95年5月20日0時39分許
    ，駕駛車牌號碼W9-6385號自小客車，在台中市○○路20號
    處，因酒後駕車肇事致人受傷，酒精濃度測定值為每公升0.
    99毫克，超過標準值每公升0點55毫克之違規，為台中市警
    察局第一分局警員以其有違反道路交通管理處罰條例第35
    條第1項規定之行為，遂以中市警交字第GD0000000號舉發違
    反道路交通管理事件通知單當場製單舉發。嗣受處分人於指
    定日期前到案，遂於95年6月29日以中監違字第裁60－GD000
    0000號裁決書依法裁處罰鍰新台幣（下同）4萬9千5百元整
    ，並吊扣駕駛執照12個月。
二、受處分人聲明異議意旨略以：其不否認上揭舉發通知單上所
    載酒醉駕車之事實，惟其一行為同時觸犯刑事法律及行政法
    上義務規定，其遭移送地檢署，經台灣台中地方法院檢察署
    檢察官命向財團法人犯罪被害人保護協會台中分會支付16萬
    元後，以95年度偵字第11794號為緩起訴處分確定，竟又開
    立交通違規通知單，此乃對同一事實重複裁決，違反一事不
    二罰之原則，故本件即不能再依道路交通管理處罰條例科處
    罰鍰，原處分應予撤銷等語。
三、經查：
  (一)按汽車駕駛人，駕駛汽車經測試檢定有酒精濃度超過規定標
    準者，處1萬5千元以上6萬元以下罰鍰，並當場移置保管其
    車輛及吊扣其駕駛執照1年；汽車駕駛人有飲用酒類後其吐
    氣所含酒精濃度超過每公升0.25毫克以上者，不得駕車；汽
    車駕駛人，因違反本條例及道路交通安全規則之規定，受吊
    扣或吊銷駕駛執照處分時，吊扣或吊銷其持有各級車類之駕
    駛執照。道路交通管理處罰條例第35條第1項第1款、第68條
    、道路交通安全規則第114條第2款與違反道路交通管理事件
    統一裁罰標準表分別定有明文。查本件異議人於95年5月20
    日0時39分許，駕駛車牌號碼W9-6385號自小客車，在台中市
    ○○路20號處，因酒後駕車肇事致人受傷，酒精濃度測定值
    為每公升0.99毫克等情，業為異議人所是認，並有異議人簽
    收之舉發通知單影本在卷可稽，是受處分人飲用酒類後，於
    上開時間駕駛汽車，經員警測試檢定有酒精濃度超過規定標
    準即吐氣所含酒精濃度超過每公升0.55毫克以上之事實，應
    堪認定。從而，台中市警察局第一分局執行攔檢勤務之員警
    以其有違反道路交通管理處罰條例第35條第1項第1款規定之
    行為，製作中市警交字第GD0000000號舉發違反道路交通管
    理事件通知單予以舉發，嗣因受處分人於指定日期前到案，
    經原處分機關交通部公路總局臺中區監理所於95年6月29日
    依道路交通管理處罰條例第35條第1項第1款之規定，以中監
    違字第裁60－GD0000000號號裁決書裁處受處分人罰鍰4萬9
    千5百元整，並吊扣駕駛執照12個月，原無違誤。
  (二)惟按「違反行政法上義務而受罰鍰、沒入或其他種類行政罰
    之處罰時，適用本法。但其他法律有特別規定，從其規定。
    」；「本法所稱其他種類行政罰，指下列裁罰性之不利處分
    ：一、限制或禁止行為之處分：．．吊扣證照．．。」；「
    一行為同時觸犯刑事法律及違反行政法上義務規定者，依刑
    事法律處罰之。但其行為應處以其他種類行政罰或得沒入之
    物而未經法院宣告沒收者，亦得裁處之。前項行為如經不起
    訴處分或為無罪、免訴、不受理、不付審理之裁判確定者，
    得依違反行政法上義務規定裁處之。」；「本法自公布後一
    年施行。」，94年5月5日總統公布之行政罰法第1條、第2條
    第1項、第26條及第46條分別定有明文，故而，行政罰法業
    已於95年2月5日生效施行。次按「被告所犯為死刑、無期徒
    刑或最輕本刑3年以上有期徒刑以外之罪，檢察官參酌刑法
    第57條所列事項及公共利益之維護，認以緩起訴為適當者，
    得定1年以上3年以下之緩起訴期間為緩起訴處分，其期間自
    緩起訴處分確定之日起算。」；「檢察官為緩起訴處分者，
    得命被告於一定期間內遵守或履行左列各款事項：四向公庫
    或指定之公益團體、地方自治團體支付一定之金額」，刑事
    訴訟法第253條之1第1項、253條之2第1項第4款分別定有明
    文。經查，本件受處分人上開於95年5月20日酒醉駕車之同
    一事實，並經員警以犯公共危險罪嫌移送檢察官偵辦，並經
    檢察官於95年6月19日以95年度偵字第11794號命被告向財團
    法人犯罪被害人保護協會台中分會支付16萬元後，為緩起訴
    處分確定在案，此有合作金庫存款憑條、緩起訴處分書各1
    份在卷可稽。緩起訴處分命被告向公益團體支付一定之金額
    雖非刑法所定之刑名，然其已對被告名譽、心理產生相當制
    約並影響被告財產上之權利，應可實質該當行政罰法第26條
    第1項之「依刑事法律」之處罰。受處分人上開遭裁決罰鍰4
    萬9千5百元，並吊扣駕駛執照12個月等行政罰之酒駕行為係
    在行政罰法生效施行後，自有上開行政罰之適用。基此，受
    處分人上述酒後駕車違規之情事，除其行為應處以其他種類
    行政罰即吊扣駕駛執照12個月部分，仍得裁處之外，其違反
    行政法上義務而受罰鍰4萬9千5百元部分，依行政罰法第26
    條第1項前段規定，即應依刑事法律處罰之，不再爰依上揭
    道路交通管理處罰條例等規定裁罰之。
四、綜上所述，原處分機關交通部公路總局台中區監理所上開罰
    鍰之行政裁罰，即有未洽，故就此部分之原處分應予撤銷，
    並為不罰之諭知，而受處分人就此部分之異議，為有理由。
    至於，原處分機關上開吊扣駕駛執照12個月之行政裁罰，依
    上開道路交通管理處罰條例等規定及行政罰第26條第1項但
    書之規定，則核無不當，而受處分人既係就上開原處分均予
    異議，此部分異議，自屬無理由，應予駁回。
據上論斷，應依道路交通管理處罰條例第87條第2項、道路交通案
件處理辦法第19條、第20條之規定，裁定如主文。
中    華    民    國    95    年    7     月    10    日
                            交通庭    法  官  陳姵君
以上正本證明與原本無異。
如不服本裁定，應於送達後5日內，向本院提出抗告狀。
                                      書記官  莊金屏
中    華    民    國    95    年    7     月    10    日


司法院資訊處製作；財團法人民間司法改革基金會備份。
